【裁判字號】    89,易,1440
【裁判日期】    890626
【裁判案由】    業務侵占
【裁判全文】
臺灣臺中地方法院刑事判決                        八十九年度易字第一四四號
    公  訴  人  臺灣臺中地方法院檢察署檢察官
    被      告  甲○○
右列被告因業務侵占案件，經檢察官提起公訴（八十九年度偵字第五二七四號），本
院判決如左：
    主  文
甲○○連續意圖為自己不法之所有，而侵占對於業務上所持有之物，累犯，處有期徒
刑柒月。
    事  實
一、甲○○於民國（下同）八十四年間，曾因犯賭博罪，經本院判處有期徒刑四月確
    定，並於八十四年五月二十四日易科罰金執行完畢，竟未知改過，於八十八年七
    月間起，在乙○○所經營之「上力行」商號擔任送貨及收取貨款之工作，為從事
    業務之人，詎甲○○基於概括之犯意，意圖為自己不法所有，自八十八年八月底
    起至同年十一月二十日止，連續將於如附表所示時間，向客戶收取應交回予乙○
    ○之貨款共計新台幣（下同）十五萬九千三百十六元，全部予以侵占入己，嗣經
    乙○○催討未果，始查悉上情。
二、案經乙○○訴由臺灣臺中地方法院檢察署檢察官偵查起訴。
    理  由
一、訊據被告甲○○坦承在告訴人乙○○所經營之「上力行」商號擔任送貨及收取貨
    款之工作，並向附表所示之客戶收取附表所示之貨款等情不諱，惟否認有何侵占
    犯行，辯稱：附表編號一、二所收取之貨款，伊弄丟了，而伊為清償告訴人前述
    遺失之二筆貨款，乃將附表編號三所收取之貨款，挪用貸款，結果被騙了云云。
    惟查，右揭事實，業據告訴人乙○○指訴明確，復經證人即告訴人之客戶陳文章
    、黃麗紅、張淑真、黃桂英及陳金菊等人於偵查中證述屬實無訛，此外，並有被
    告簽發予告訴人之本票三紙及收帳簽單十三帳附卷可按。被告雖辯稱附表編號一
    、二所收取之貨款，伊弄丟了，惟被告於偵查中先則供稱，該二筆款項於八十八
    年十月二十七日，在台中市○○路○街巷子內，因放置在機車之置物箱內被人撬
    開一同失竊，嗣即又改稱附表編號一於八十八年八月三十一日所收取之貨款，係
    在當日下午，在車上被竊云云（見八十九年一月二十七日偵訊筆錄），同一事實
    ，其先是辯稱一同被竊，其後竟翻異前詞，稱先、後被竊，已供述不一，所辯已
    令人難以置信。再者，依一般商業慣例，業務員於收取貨款後，便應於當日即刻
    繳回，而被告亦自承，收回貨款，應於翌日交回告訴人，然其竟於收取貨款後，
    未於當日或翌日繳回，遲至事後告訴人催繳貨款時，竟稱失竊或遺失，已不合社
    會常情。且被告身為業務員，遺失或失竊貨款，關係重大，而其竟未於遺失或失
    竊之時，立即通知告訴人或報警處理，任令告訴人催討，始稱失竊，亦不合常理
    ，是被告辯稱貨款失竊云云，應係事後卸責之詞，不足採信；另被告雖又辯稱伊
    因遺失附表編號一、二之貨款，乃將附表編號三所收取之貨款，挪用貸款，結果
    被騙了乙節云云，然姑且不論被告所辯是否真實可採，其未經告訴人同意，意圖
    為自己所有，擅自將其持有而屬於告訴人之財物，易持有為所有，並挪用辦理貸
    款，其行為既與侵占犯行之構成要件相當，故其所辯，亦不足採信。綜上所述，
    被告所辯顯係事後圖卸刑責之詞，不足採信，侵占犯行，堪予認定。
二、按被告任職於告訴人乙○○經營之「上力行」商號擔任送貨及收取貨款之工作，
    為從事業務之人，竟將由其收取之貨款易持有為所有，侵占入己，核其所為，係
    犯刑法第三百三十六條第二項之業務侵占罪。被告連續多次侵占行為，時間緊接
    ，所犯罪名相同，顯係基於概括之犯意反覆為之，為連續犯，應依刑法第五十六
    條之規定以一罪論。又查被告曾於八十四年間因犯賭博案件，經本院判處有期徒
    刑四月確定，於八十四年五月二十四日執行完畢，有本院被告全國前案紀錄表及
    臺灣臺中地方法院檢察署刑案資料查註記錄表附卷可稽，其受有期徒刑執行完畢
    後，於五年內再犯本件有期徒刑以上刑之罪，為累犯，應加重其刑。爰審酌被告
    前有前科犯行，且連續犯侵占犯行，惟其係因一時失慮而誤觸刑章，所侵占貨款
    僅十五萬餘元，現已全部清償告訴人，告訴人亦表示不願追究被告刑責，犯罪所
    生之危害尚非重大，且犯後態度尚佳等一切情狀，量處如主文所示之刑。
據上論斷，應依刑事訴訟法第二百九十九條第一項前段，刑法第五十六條、第三百三
十六條第二項、罰金罰鍰提高標準條例第一條前段判決如主文。
中    華    民    國    八十九      年     六       月    二十六        日
                                    臺灣臺中地方法院刑事第六庭
                                        法  官   黃峻隆
右正本證明與原本無異
如不服本判決應於送達後十日內向本院提出上訴狀
                                        書記官
中    華    民    國    八十九      年     六       月    二十六        日
附  表：
┌────┬──────┬───────┬──────────────┐
│編   號 │  收款時間  │ 客戶商號     │    金    額                │
├────┼──────┼───────┼──────────────┤
│        │八十八年八月│大台中魷魚羹  │二萬零十元                  │
│ 一     │三十一日    │              │                            │
│        │            │              │                            │
├────┼──────┼───────┼──────────────┤
│        │八十八年十月│等賓、樂樂、多│六萬四千四百五十三元        │
│        │二十五日、二│利、可吃、金道│                            │
│        │十六日、二十│門、五福路、一│                            │
│二      │七日        │竹、醫院、阿嬤│                            │
│        │            │、福瑞、安台社│                            │
│        │            │區、丸久南投意│                            │
│        │            │、太祖、瑞聯、│                            │
│        │            │廣駿素食、福州│                            │
│        │            │意麵、恨海產、│      │
│        │            │台南擔仔麵、美│                            │
│        │            │又美、廣駿、豪│                            │
│        │            │記、品珍、黑輪│                            │
│        │            │子、中壢牛肉麵│                            │
│        │            │、日月紅海產等│                            │
│        │            │客戶          │                            │
├────┼──────┼───────┼──────────────┤
│        │八十八年十月│大台中、萬榮、│七萬四千八百五十四元        │
│三      │二日至十一月│職訓、姐妹、中│                            │
│        │二十日      │工永和、品客、│                            │
│        │            │素好吃、加有小│                            │
│        │            │吃、小北京、王│                            │
│        │            │子等客戶      │                            │
│        ││              │                            │
└────┴──────┴───────┴──────────────┘
附錄法條：
刑法第三百三十六條第二項
 (業務侵占罪)
對於業務上所持有之物，犯前條第一項之罪者，處六月以上五年以下有期徒刑，得併
科三千元以下罰金。前二項之未遂犯罰之。


司法院資訊處製作；財團法人民間司法改革基金會備份。
